【裁判字號】    94,訴,3110
【裁判日期】    950921
【裁判案由】    損害賠償
【裁判全文】
臺灣高雄地方法院民事判決              94年度訴字第3110號
原      告  乙○○
訴訟代理人  甲○○
被      告  丙○○
上列當事人間請求損害賠償事件，本院於民國95年9 月7 日言詞
辯論終結，判決如下：
    主      文
被告應給付原告新台幣玖萬捌仟壹佰柒拾玖元，及自民國九十四
年七月二十三日起至清償日止，按年息百分之五計算之利息。
原告其餘之訴駁回。
訟費用由被告負擔六分之一，其餘由原告負擔。
本判決第一項得假執行。
原告其餘假執行之聲請駁回。
    事 實 及 理 由
壹、程序部分：
    被告丙○○經合法通知，未於最後言詞辯論期日到場，核無
    民事訴訟法第386 條各款所定事由，爰依原告之聲請，由其
    一造辯論而為判決。
貳、實體部分：
一、原告主張：被告丙○○於民國94年3 月25日凌晨0 時5 分許
    ，駕駛CV-2243 號自用小客車，沿高雄縣鳥松鄉○○路由北
    往南方向行駛，行經該路段與小埤路口時，疏未注意而跨越
    中線駛入對向車道，適有丁○○騎乘車牌號碼HT2-285 號重
    型機車搭載原告乙○○沿公園路由南向北行經上開路口，致
    兩車交會時，丁○○閃煞不及，被告所駕駛之上開自小客車
    前車頭撞擊上丁○○所騎乘之機車，丁○○、乙○○因而人
    、車倒地，致丁○○受有胸部鈍傷、右手肘及右背多處擦挫
    傷；原告乙○○則受有右小腿脛骨與骨粉碎性骨折、右小腿
    多處擦傷等傷害。而被告前開過失傷害行為，並經本院以94
    年度交簡字第1940號判決有期徒刑3 月確定。茲原告因受傷
    支出醫藥費新臺幣 (下同)6,448 元 ，看護費用39,000 元
    ，並受有精神上之損害500,000 元，以上合計請求545,448
    元。上開各項損害，均係被告不法侵害所生之結果。為此，
    爰依民法第184 條第1 項前段、第193 條第1 項、第195 條
    第1 項，提起本件訴訟。並聲明求為判決：(一)被告應給付原
    告545,448 元，及自起訴狀繕本送達翌日起至清償日止按年
    息5 ％計算之利息。(二)訴訟費用由被告負擔。(三)原告願供擔
    保，請准宣告假執行。
二、被告經合法通知，未於最後言詞辯論期日到場，惟據其先前
    到場陳述及提出之書狀略以：對其於上揭時、地駕駛自小客
    車與丁○○騎駕之機車肇事，並造成原告受傷害之事實並不
    爭執，惟以事發當時丁○○騎駕機車超速，且跨越車道中間
    線行駛，伊為閃避機車，始左打方向盤而跨越中線，造成自
    小客車右前車頭與機車右側擦撞，且由機車倒地時之刮地痕
    起點位於被告車道內，再向路肩延伸，亦足證明本件車禍伊
    無過失，毋庸負賠償責任等語，資為抗辯。並聲明求為判決
    ：(一)原告之訴及假執行之聲請均駁回。(二)訴訟費用由原告負
    擔。
三、原告主張其由丁○○騎駕重型機車自後搭載，於前揭時、地
    與被告駕駛之自小客車肇事，因而受有右小腿脛骨與骨粉碎
    性骨折、右小腿多處擦傷之事實，業據提長庚紀念醫院出診
    斷證明書1 份為證，並經本院向高雄縣政府警察局仁武分局
    調閱道路交通事故現場圖、道路交通事故調查報告表(一)、(二)
    、談話紀錄表、及現場蒐證照片在卷可參，被告對此亦不爭
    執，此部分之事實已勘認定。是本件兩造之主要爭點即在於
    ，事發當時，究係丁○○騎駕機車駛入對向車道？或被告駕
    駛自小客車駛入對向車道而肇事？亦即被告就本件車禍之發
    生是否有過失？及丁○○是否與有過失，而應由原告承擔丁○○與有過失之責任？以及原告如得請求賠償，其數額應如
    何計算？
四、經本院向高雄縣政府警察局仁武分局調閱該事故之現場照片
    及道路交通事故現場圖發現：
  (一)事故發生後，被告駕駛之自小客車車頭朝南，車尾朝北，跨
    越中間車道線停放，車頭右前方車燈及保險桿有明顯撞毀之
    痕跡。而丁○○騎駕之重型機車，則停放於被告行向車道之
    路肩外側，另機車倒地之刮地痕起點，位於被告行向車道距
    離路緣車道線0.7 公尺處，向路肩方向延伸約7 公尺。
  (二)雖證人丁○○及被告聲請傳訊之證人戊○○到庭均證述，機
    車應沒有跨越中間車道線，自小客車有無跨越中間車道線則
    不清楚。惟參以被告及丁○○於警方製作談話紀錄時均陳稱
    ：兩車之撞擊點為自小客車右前車頭與機車之右側車身。衡
    情，倘係被告之自小客車跨越中間車道線行駛，而丁○○之
    機車正常行駛於自己行向之車道，兩車之撞擊點，應為自小
    客車之左前車頭與機車之左側車身機率最高，且機車倒地之
    刮地痕，亦應留在丁○○行向之車道上，而不致留在被告行
    向車道。況且，丁○○機車倒地位置，非但位於被告行向車
    道，且距離車道路緣僅0.7 公尺，而非車道分向線附近，再
    參以肇事地點為彎道路面，駕駛習慣上，為避免車輛行經彎
    道離心力之作用，常有靠車道中線行駛之習慣，據此研判，
    本件兩車相會時，均已有跨越車道中線之行為，以致發覺對
    向來車時不及反應，均互相往左方閃避，始造成兩車右側車
    頭及右側車身擦撞，丁○○機車始倒於被告行向車道，並向
    路肩方向滑行。此外，丁○○於警方現場製作之談話紀錄中
    自陳當時車速為60公里。而該路段之限速依卷附道路交通事
    故調查報告表(一)顯示，應為50公里，顯見丁○○騎駕機車已
    有超速之行為，則丁○○於轉彎道路行速過快，自亦為本件
    事故發生之原告，至為灼然。
  (三)按行車速度，依限速標誌或標線之規定，無標誌或標線者，
    行車時速不得超過50公里；又行經彎道，應減速慢行，作隨
    時停車之準備；另汽車在雙向二車道行駛時，在劃有分向限
    制線之路段，不得駛入來車之車道內，道路交通安全規則第
    93條第1 項第1 款、第2 款、第97條第2 款分別定有明文。
    本件被告於劃有分向限制線之道路駛入來車車道；另丁○○
    亦於劃有分向限制線之道路駛入來車車道，並有超速行駛之
    行為，其2 人就本件事故之發生，均有過失甚明。
五、按因故意或過失，不法侵害他人之權利者，負損害賠償責任
    ；汽車、機車或其他非依軌道行駛之動力車輛，在使用中加
    損害於他人者，駕駛人應賠償因此所生之損害；不法侵害他
    人之身體或健康者，對於被害人因此喪失或減少勞動能力，
    或增加生活上之需要時，應負損害賠償責任；不法侵害他人
    之身體、健康、名譽、自由、信用、隱私、貞操，或不法侵
    害其他人格法益而情節重大者，被害人雖非財產上之損害，
    亦得請求賠償相當之金額，民法第184 條第1 項前段、第
    191 條之2 、第193 條第1 項、第195 條第1 項，分別定有
    明文。原告因本件車禍受傷，自得依前開規定請求被告賠償
    其等所受之損害。
六、茲就原告請求被告賠償之各項損害，分述如次：
  (一)醫療費用部分：原告主張因本件事故至長庚紀念醫院治療，
    ，計支出醫藥費6,448 元，業據提出診斷證明書1 紙及醫療
    費用收據6 張為憑，復為被告所不爭執，此部分之請求，應
    予准許。
  (二)看護費用部分：原告主張伊出院後需他人看護照料，自94年
    4 月1 日起至4 月15日止，為全天照護，每日費用2,000 元
    ，計30,000元；另94年4 月22日起至30日止，為半日照護，
    每日1,000 元，計9,000 元，總計支出看護費用39,000元等
    情，業據提出照顧服務員結業證明書及估價單各1 紙為證。
    且經本院向長庚紀念醫院函查結果，認原告於住院期間 (即
    94年3 月25日至3 月30日)無 法下床，須他人全日看護；出
    院後仍須拄杖助行，須他人半日照顧，時間約四週 (即28日
    )； 而該院遴介病患服務員參考收費，半日為1,000 元，全
    日為2,000 元等情，有財團法人長庚紀念醫院高雄分院95年
    8 月14日 (95) 長庚院高字第573776號函1 份在卷足參。依
    此計算，原告合理之看護費用應為40,000( 計算式：2000×
    6 ＋1000×28＝40000)。本件原告請求給付39,000元，堪認
    允當，亦應准許。
  (三)精神慰藉金部分：按不法侵害他人人格權，被害人受有非財
    產上損害，其請求加害人賠償相當金額之慰撫金時，法院對
    於慰撫金之量定，應斟酌實際加害情形，所造成影響、被害
    人痛苦之程度、兩造之身分地位經濟情形及其他各種狀況，
    以核定相當之數額，最高法院51年台上字223 號判例參照。
    本院衡量原告所受前開傷害為右小腿脛骨與骨粉碎性骨折、
    右小腿多處擦傷，及其就醫治療之時間等，足認原告受有精
    神上相當之痛苦。茲審酌雙方之職業、身分、教育程度、財
    產狀況等一切情狀，認原告此部分之請求應以200,000 元為
    適當。
  (四)綜上：原告得請求被告賠償之金額為245,448元 (計算式：
    6448＋39000 ＋200000＝245448)
七、另按損害之發生或擴大，被害人與有過失者，法院得減輕賠
    償金額或免除之，民法第217 條第一項定有明文；又損害賠
    償權利人之代理人或使用人之過失，可視同損害賠償權利人
    之過失，適用過失相抵之法則，最高法院68年第3 次民事庭
    庭推總會決議參照。本件重型機車駕駛丁○○就車禍之發生
    既與有過失，已如上述，且丁○○係搭載原告肇事，應視同
    原告之使用人，是原告對被告請求前開之損害，自應承受丁○○之與有過失，而有過失相抵原則之適用。本院斟酌被告
    與丁○○雙方均有跨越中間車道線而駛入來向車道之過失，
    另丁○○超速行駛亦為肇事之原因，認丁○○之過失行為為
    肇事主因，原告承受丁○○之過失，應負60% 過失責任；而
    被告則負40%之過失責任，依此計算，被告應賠償之金額為
    98,179元（245448×0.4＝98179) 。
八、綜上所述，原告本於侵權行為法律關係，請求被告給付98,
    179 元，及自起訴狀繕本送達翌日即94年7 月23日起至清償
    日止按年息5 ％計算之利息，為有理由，應予准許，逾此範
    圍之請求，即非有據，應予駁回。原告勝訴部分，所命給付
    之金額未逾新台幣50萬元，應依民事訴訟法第389 條第1 項
    第5 款規定，依職權宣告假執行；至於原告敗訴部分，其假
    執行之聲請，因訴之駁回而失所依附，不予准許，應併予駁
    回。
九、結論：本件原告之訴為一部有理由，一部無理由，依民事訴
    訟法第385 條第1 項前段、第79條、第389 條第1 項第5 款
    ，判決如主文。
中    華    民    國    95    年    9     月    21    日
                  民事鳳山分庭  法  官  高英賓
正本係照原本作成。
如對本判決上訴，須於判決送達後20日內向本院提出上訴狀。
中    華    民    國    95    年    9     月    21    日
                                書記官  李崑良


司法院資訊處製作；財團法人民間司法改革基金會備份。
